臺灣高等法院民事裁定
109年度抗字第607號
抗  告  人  朝陽人壽保險股份有限公司

兼上列一人
法定代理人  財團法人保險安定基金

上列一人
法定代理人  林國彬
相  對  人  江文國



上列當事人間確認債權不存在事件，抗告人對於中華民國109年3
月9日臺灣臺北地方法院109年度補字第553號裁定提起抗告，本
院裁定如下： 
    主  文
原裁定關於核定訴訟標的價額部分廢棄。
本件訴訟標的價額核定為新臺幣參佰陸拾壹萬肆仟零參拾玖元。
其餘抗告駁回。
抗告費用由相對人負擔二分之一，餘由抗告人負擔。
    理  由
一、按依民事訴訟法第77條之1第1項、第2項規定，訴訟標的之
    價額，由法院核定；核定訴訟標的之價額，以起訴時之交易
    價額為準；無交易價額者，以原告就訴訟標的所有之利益為
    準。
二、本件相對人起訴主張：伊係抗告人朝陽人壽保險股份有限公
    司（下稱朝陽壽險公司）之股東，股權0.13%；抗告人財團
    法人保險安定基金（下稱安定基金）係朝陽壽險公司之接管
    人。安定基金於民國106年1月6日以賠付新臺幣（下同）2億
    元之條件，將朝陽壽險公司公開標售予第三人南山人壽保險
    股份有限公司（下稱南山壽險公司），三方於同年月18日簽
    訂概括讓與及承受合約，約定朝陽壽險公司除該合約2.3條
    所列保留資產及保留負債外之全數權利義務概括讓與南山壽
    險公司。伊於107年9月間赫然發現朝陽壽險公司106年12月3
    1日之資產負債表「其他負債」欄竟高達29億8,003萬元，縱
    扣除前述安定基金賠付南山壽險公司2億元，仍虛增27億8,0
    03萬元，該筆債務攸關朝陽壽險公司是否應辦理停業清理及
    伊之股本是否歸零而受有重大損害，爰求為確認安定基金在
    27億8,003萬元及自106年1月16日起至清償日止按年利率5%
    計算之利息範圍内對朝陽壽險公司之債權不存在（見原法院
    卷7-19頁）。原法院依相對人持有朝陽壽險公司股份100萬
    股，每股面股10元計算，核定本件訴訟標的價額為1,000萬
    元。抗告人不服，提起抗告。
三、抗告人抗告意旨略以：相對人起訴請求確認伊等間27億8,00
    3萬元（下稱系爭債權債務金額）之債權債務不存在，應以
    此金額核定本件訴訟標的價額；又相對人亦係朝陽壽險公司
    法人股東富有國際開發股份有限公司（下稱富有國際開發公
    司）指派之董事，該法人股東持股634,661,565股，亦應合
    併計算相對人就訴訟標的所有之利益，原法院核定之訴訟標
    的價額應有違誤，爰聲明廢棄原裁定云云。
四、本件相對人主張伊係朝陽壽險公司之股東，股權0.13%，有
    朝陽壽險公司資訊公開說明文件可參（見原法院卷23頁），
    其請求確認安定基金在27億8,003萬元加計法定遲延利息範
    圍内對朝陽壽險公司之債權不存在；相對人就本件訴訟標的
    所有之利益，係其本於朝陽壽險公司之股東身分對系爭債權
    債務金額不存在之利益，應按系爭債權債務金額及相對人就
    朝陽壽險公司之股權比例計算，從而本件訴訟標的價額應為
    361萬4,039元（2,780,030,000×0.13%＝3,614,039），原法
    院核定本件訴訟標的價額為1,000萬元，尚有未洽。另抗告
    人主張相對人亦係朝陽壽險公司法人股東富有國際開發公司
    指派之董事，該法人股東持股634,661,565股，應合併計算
    云云；查富有國際開發公司並非本件訴訟之當事人，應無將
    該公司持股計入相對人持股據以核算本件訴訟標的價額之理
    ，抗告人上開主張，為不足採。又抗告意旨所主張之訴訟標
    的價額雖非可採，惟原裁定此部分既有不當，衡諸訴訟標的
    價額之核定，係法院應依職權調查之事項，無不利益禁止原
    則之適用（最高法院107年度台抗字第240號裁定意旨參照）
    ，不受當事人主張之拘束，應由本院將原裁定此部分廢棄，
    並核定訴訟標的價額如主文第2項所示。復按命補繳裁判費
    之裁定，為法院於訴訟程序進行中所為之裁定，依民事訴訟
    法第483條規定，不得抗告；抗告人就原裁定命相對人補繳
    裁判費部分，一併提起抗告，此部分抗告非合法，應予駁回
    。另原裁定有關核定訴訟標的價額部分，既經廢棄，所命補
    繳裁判費部分即失所依據，附此敘明。
五、據上論結，本件抗告為一部有理由，一部不合法，爰裁定如
     主文。
中　　華　　民　　國　　109 　年　　9 　　月　　22　　日
                  民事第二十庭 
                      審判長法  官  周祖民
                            法  官  林玉蕙
                            法  官  鄭威莉
正本係照原本作成。
核定訴訟標的價額部分，如不服裁定得於收受送達後10日內向本
院提出抗告狀，並繳納抗告費新臺幣1千元。
其餘部分不得抗告。
中　　華　　民　　國　　109 　年　　9 　　月　　22　　日
　　　　　　　　　　　　　  書記官  楊璧華